【裁判字號】    96,交上訴,220
【裁判日期】    970319
【裁判案由】    公共危險等
【裁判全文】
臺灣高等法院刑事判決               96年度交上訴字第220號
上  訴  人
即  被  告  乙○○
選任辯護人  葉春生  律師
上列上訴人因公共危險等案件，不服臺灣宜蘭地方法院96年度交
訴字第31號，中華民國96年10月31日第一審判決（起訴案號：臺
灣宜蘭地方法院檢察署95年度偵字第3893號），提起上訴，本院
判決如下：
    主  文
上訴駁回。
    事  實
一、乙○○於民國95年10月12日下午4時15分許，駕駛車號T9-57
    39號自用小客車，沿宜蘭縣羅東鎮○○路廣興往純精路方向
    行駛，途經宜蘭縣羅東鎮○○路4段269號前，本應注意汽車
    行駛時，駕駛人應注意車前狀況，並隨時採取必要之安全措
    施，且依當時天候晴、日間有自然光線、路面乾燥、無缺陷
    、無障礙物、視距良好之情形下，並無不能注意之情事，竟
    疏未注意車前狀況，撞及同向前方由甲○○○ ○○○○○ ○○○○○所騎
    乘之腳踏車，致甲○○○ ○○○○○ ○○○○○人車倒地，受有左橈骨骨
    折、臉部撕裂傷之傷害。乙○○肇事致人受傷後，不僅未立
    即下車處理，反而另起犯意駕車逃逸。嗣經警依甲○○○ ○○○○○
    ○○○○○所記下之肇事車輛車號循線查獲。
二、案經甲○○○ ○○○○○ ○○○○○訴由宜蘭縣警察局羅東分局報請臺灣
    宜蘭地方法院檢察署檢察官偵查起訴。
    理  由
壹、程序部分：
一、按被告以外之人於審判外之言詞或書面陳述，除法律有規定
    者外，不得作為證據，刑事訴訟法第159條第1項定有明文。
    本件證人甲○○○ ○○○○○ ○○○○○、林錦盛於警詢中之陳述，均屬
    於被告以外之人於審判外之陳述，且被告之辯護人已於本院
    審理時否認上開陳述之證據能力，復無刑事訴訟法第159條
    之2至第159條之5例外得為證據之情形，則依上開法條規定
    ，上開證人於警詢中之陳述，均無證據能力。
二、次按檢察官代表國家職司追訴犯罪，就審判程序之訴訟構造
    言，檢察官係屬與被告相對立之當事人一方，偵查中對被告
    以外之人所為之偵查筆錄，性質上均屬傳聞證據。然而現階
    段刑事訴訟法規定檢察官代表國家偵查犯罪、實施公訴，必
    須對於被告之犯罪事實負舉證之責，並賦予檢察官傳喚或拘
    提被告等強制處分權，依法亦有訊問被告及證人之權，證人
    且須具結。此外尚負有客觀性義務，對被告有利情形，亦應
    予注意，而實務運作時，偵查中檢察官向被告以外之人所取
    得之陳述，原則上均能遵守法律規定，不致違法取供，其可
    信性極高，為兼顧理論與實務，乃於修正刑事訴訟法時，增
    列第159條之1第2項，明定被告以外之人於偵查中向檢察官
    所為陳述，除顯有不可信之情況者外，得為證據。查本件證
    人甲○○○ ○○○○○ ○○○○○、林錦盛於偵查中，均已依法具結，且
    依筆錄之記載，其等對本案發生經過均能為自由而完整之陳
    述，無任何干擾，查無顯然不可信之情況，依刑事訴訟法第
    159條之1第2項之規定，具有證據能力。
貳、實體部分：
一、訊據被告乙○○固坦承有駕駛上開車輛行經系爭車禍發生之
    地點，惟矢口否認涉有上開過失傷害及肇事逃逸之犯行，辯
    稱：並沒有撞到人，也沒有肇事逃逸云云。經查：
(一)上揭犯罪事實，業據告訴人甲○○○ ○○○○○ ○○○○○於偵查中指述
    甚詳，並經證人廖明宗、林錦盛於偵查及原審審理時證述明
    確，復有道路交通事故現場圖、道路交通事故調查報告表、
    疑似肇事逃逸追查表、現場及車輛照片9張、車輛比對照片9
    張在卷可稽，而告訴人因本件車禍身體受有左橈骨骨折、臉
    部撕裂傷之傷害等情，並有診斷證明書1紙在卷為憑，核與
    告訴人上開指述相符，自堪信為真實。
(二)被告雖辯稱並未撞及告訴人云云，然依告訴人於偵查中之證
    述：「我記得當天下午4點多沿羅東鎮○○路往羅東鎮方向
    騎，當時我是沿著右邊的人行道騎，但在路口時，突然無預
    警的一聲碰聲，我被別的車輛從後方撞上了，我被撞之後就
    立刻飛出去，並且跌到地上，我被撞上當時並不知道何種車
    輛撞上我，但等我跌到地上後，我有看到一輛車從我旁邊慢
    慢開過去，後來就直接開走‧‧‧我有記下該車的車牌號碼
    ，而且就記憶所及那輛車是黑色的，看起來像是賓士的車‧
    ‧‧後來我走進附近的一間洗衣店，洗衣店的老闆有給我一
    張紙，讓我把車牌號碼記下來，同時間有一位目睹我發生車
    禍經過的女士也走進洗衣店，我有拿我寫下的車牌號碼給他
    確定，他說我寫的沒錯」等語（見偵查卷第8頁），核與證
    人林錦盛於偵查中證稱：「當天我原本在店內，聽到店內傳
    來碰聲，我往外看，看到一個外國人站起來，我就出去看，
    當時該外國人有牽起一臺腳踏車，我有看到該腳踏車的輪子
    歪掉了‧‧‧後來有個太太騎機車經過，該位太太說有看到
    撞那個外國人的車子車牌，並問該外國人是否要車牌，但該
    位太太跟外國人的語言也不通，後來那位太太就走了，不過
    他何時走的我沒有注意，因為我一直在注意外國人在流血‧
    ‧‧因為我有聽到該位太太有提到他有看到車牌，而且我想
    那名外國人是否要紙記下車牌，但後來我還是擔心語言不通
    ，我就主動拿紙筆給他，並看到他寫下車牌號碼‧‧‧我記
    得我在店裡看到外國人站起來時，有一臺黑色車子過去」等
    語（見偵查卷第46、47頁）大致相符，故依告訴人及證人林
    錦盛之證述，可知告訴人所述撞及告訴人車輛之車色、現場
    另有名女子亦親眼見聞車禍發生並記下車號等情節為真實。
    而依告訴人所證述之情節觀之，告訴人於被撞後隨即起身見
    到一輛車號為T9-5739號之黑色類似賓士車型之車輛慢慢經
    過又開走，並當場記下車號後，與當場見聞車禍發生之女子
    核對過車號無誤，故應可認當時撞及告訴人之車輛確為被告
    所有之上開車號T9-5739號之自用小客車無誤。至證人林錦
    盛雖於原審審理時就告訴人與該名見聞車禍之女子有無確認
    號碼一節證稱：「我只有看到被害人受傷，中間有人說有看
    到肇事的車牌，我就問外國人要不要抄號碼，我就把紙、筆
    拿給外國人寫‧‧‧被害人應該沒有將號碼拿給女人看」等
    語（見原審卷卷第53頁），與告訴人所證述之情節有異，惟
    證人林錦盛亦證稱當日因只注意告訴人流血，並未注意到告
    訴人有無與婦人交談等語在卷（見原審卷第53頁），故證人
    林錦盛於全心注意告訴人流血之際，對於告訴人與該名女子
    是否有確認號碼一節未及注意，亦與常情相符，故可認告訴
    人前開證述之情節堪可採信。
(三)被告雖又辯稱被告所有車輛上之刮痕與告訴人所有腳踏車之
    高度不符，然經警員即證人廖明宗於原審審理時證稱：「我
    要確定高度，因為整部車就只有這個刮痕，其他部分都沒有
    ，腳踏車因為有一點變形，所以量起來高度會有一些誤差，
    而且兩部車沒有辦法在現場比對」等語（見原審卷第48頁）
    ，而依現場比對照片（見偵查卷第24-28頁）所示，告訴人
    所有腳踏車遭撞及凹痕處高約47公分，被告車輛前保險桿之
    刮痕處則高約為50公分，其高度雖有些微落差，然以告訴人
    之腳踏車因撞及變形而至凹陷之情形觀之，其高度與實際高
    度當有誤差之可能。至臺灣省車輛行車事故鑑定委員會鑑定
    意見雖認「如果係從後追撞，腳踏車後輪擋泥板會整面凹陷
    而非僅是側邊」等語（見偵查卷第43頁），然依現場照片觀
    之（見偵查卷第24頁），腳踏車後擋泥板之凹陷，並非僅為
    側邊之凹陷，而係一正面偏左側之凹陷，而以告訴人所騎乘
    者為腳踏車，較之被告所駕駛之車輛重量相差甚多，故於遭
    受撞及之際，或因路面狀況，或因腳踏車之行向偏移之故，
    自該腳踏車之後側追撞，該擋泥板亦有可能造成偏向左側之
    凹陷，故被告辯稱該自後追撞不可能造成擋泥板側凹云云，
    亦不足為據。綜上所述，依告訴人腳踏車及被告車輛比對結
    果，可認被告車輛前方保險桿上之刮痕即為撞及告訴人腳踏
    車所致無誤。
(四)被告復辯稱經過該路段時，未見告訴人騎腳踏車，亦未見告
    訴人跌到腳踏車前方，應係被告前面之機車或汽車撞及告訴
    人，其接著經過，造成告訴人誤認其為肇事者云云。惟依證
    人林錦盛所證述當時聽聞外面傳來碰聲等情，可知車禍發生
    當時，發出極大之聲響，連在店內之證人林錦盛均可聽聞車
    禍發生之撞擊聲，被告既於當時路過於此，何有可能不知告
    訴人遭撞擊跌倒之情事，是被告上開辯解，顯有可疑。況依
    告訴人於偵查中之證述：當時我是從後面被撞的，被撞的衝
    力很大，我沒有辦法記得我飛出去多遠，我只記得我是直接
    跌在腳踏車前面，就我記憶所及當時撞我的那輛車有慢下來
    ，從我旁邊經過，後來那輛車就加速開走了等語（見偵查卷
    第10頁），且參證人林錦盛於原審證述：當時是下課時間，
    車輛很多（見原審卷第53頁），被告亦自承其當時車速約30
    公里左右（見原審卷第60頁），並審酌被告撞及告訴人事出
    突然，通常會稍加停頓，再駛離現場，故告訴人遭被告車輛
    撞擊，跌至腳踏車前方後，被告始經過告訴人身邊，核與常
    情並無違誤，被告辯稱應係前方車輛撞及告訴人，其嗣後才
    行經肇事現場等情，無非卸責之詞，不足採信。至辯護人請
    求本院函詢宜蘭縣警察局羅東分局調閱本案肇事路段附近路
    口、商家監視系統之辦理情形，經宜蘭縣政府警察局羅東分
    局函覆「本案承辦警員廖明宗陳述，案發地附近路口、商家
    均無有效監視系統可供調閱」，有該局97年1月31日警羅偵
    字第0973001550號函在卷足稽（見本院卷第57頁），附此敘
    明。
(五)末按汽車行駛時，駕駛人應注意車前狀況，並隨時採取必要
    之安全措施，道路交通安全規則第94條第3項定有明文。被
    告係考領有適當駕照之人，對於上開規定，理應知之甚詳，
    無法諉為不知，自應加以注意，且依當時之路況、視距均良
    好，又無障礙物，並有道路交通事故調查報告表為憑，並無
    何不能注意之情事，竟疏未注意，自後追撞同向前方騎乘腳
    踏車之告訴人致肇事，難卸過失之責，而告訴人之受傷，亦
    與被告之過失行為間有相當因果關係，被告過失傷害人之事
    實，應堪認定。又被告肇事後，不僅未立即下車處理，反駕
    車加速逃逸，已如前述；本件事證明確，其犯行均堪以認定
    ，應依法論科。
二、核被告乙○○所為，係犯刑法第284條第1項前段之過失傷害
    罪及同法第185條之4之駕駛動力交通工具肇事逃逸罪。被告
    所犯上開2罪，犯意各別，行為不同，罪名互異，應分論併
    罰。原審適用刑法第284條第1項前段、第185條之4、第41條
    第1項前段、第51條第5款，中華民國96年罪犯減刑條例第2
    條第1項第3款、第7條、第9條、第10條第1項，審酌被告肇
    事逃逸之動機、目的無非心存僥倖卸責，過失之程度，告訴
    人受傷情形，所生交通安全之危害，迄未賠償告訴人損害，
    及犯罪後之態度等一切情狀，分別量處過失傷害罪部分有期
    徒刑2月，肇事逃逸罪部分有期徒刑6月，且以被告所為本案
    犯行時間係在96年4月24日之前，合於中華民國96年罪犯減
    刑條例第2條第1項第3款，減其宣告刑二分之一，並定其應
    執行之刑有期徒刑3月，及諭知易科罰金之折算標準，經核
    認事用法俱無不合，量刑亦稱妥適。被告上訴意旨仍執陳詞
    ，否認犯罪，為無理由，應予駁回。
據上論斷，應依刑事訴訟法第368條，判決如主文。
本案經檢察官陳大偉到庭執行職務
中    華    民    國    97    年    3     月    19    日
                  刑事第十五庭審判長法  官  吳昭瑩
                                    法  官  李釱任
                                    法  官  蘇隆惠
以上正本證明與原本無異。
肇事逃逸部分如不服本判決，應於收受送達後十日內向本院提出
上訴書狀，其未敘述上訴之理由者並得於提起上訴後十日內向本
院補提理由書（均須按他造當事人之人數附繕本），其餘不得上
訴。
                                    書記官  吳玉華
中    華    民    國    97    年    3     月    19    日
附錄本案論罪科刑法條全文：
中華民國刑法第284條
（過失傷害罪）
因過失傷害人者，處6月以下有期徒刑、拘役或5百元以下罰金，
致重傷者，處1年以下有期徒刑、拘役或5百元以下罰金。
從事業務之人，因業務上之過失傷害人者，處1年以下有期徒刑
、拘役或1千元以下罰金，致重傷者，處3年以下有期徒刑、拘役
或2千元以下罰金。
中華民國刑法第185條之4
（肇事遺棄罪）
駕駛動力交通工具肇事，致人死傷而逃逸者，處6月以上5年以下
有期徒刑。


司法院資訊處製作；財團法人民間司法改革基金會備份。
